【裁判字號】    88,易,4668
【裁判日期】    890804
【裁判案由】    詐欺
【裁判全文】
臺灣板橋地方法院刑事判決                        八十八年度易字第四六六八號
    公  訴  人  臺灣板橋地方法院檢察署檢察官
    被      告  壬○○
                戊○○
右列被告因詐欺案件，經檢察官提起公訴（八十八年度偵緝字第一五一四號、第一五
一五號、第一五一六號、八十八年度偵字第二一四七七號、第二一五一五號、第二三
六九三號、第二三六九四號）及移送併案審理（八十八年度偵字第二四一八Ｏ號），
本院判決如左：
    主  文
壬○○連續意圖為自己不法之所有，以詐術使人將本人之物交付，處有期徒刑伍月。
戊○○無罪。
    事  實
一、壬○○為設在台北市○○路○段七號一樓匯發資訊有限公司（下稱匯發公司）之
    實際負責人，嗣於民國八十八年四月七日變更成為匯發公司之負責人，其明知匯
    發公司經濟困難、週轉不靈，竟意圖為自己不法之所有，而基於概括犯意，自八
    十八年二月間起至同年四月間止，連續多次於如附表所示之時間在上開匯發公司
    向豪聯國際股份有限公司、統楊實業股份有限公司、辛○○○股份有限公司、庚○○○股份有限公司、丙○○○股份有限公司、乙○○○科技股份有限公司、台
    碩國際股份有限公司、志旭國際股份有限公司（以下簡稱豪聯公司、統楊公司、
    慶樺公司、精技公司、呈旭公司、世暉公司、台碩公司、志旭公司）詐稱欲購買
    如附表所示之電腦產品，並將如數給付貨款等語，使上開公司業務人員陷於錯誤
    ，交付如附表所示之產品（受詐欺之公司、時間、詐得財物均詳如附表所示），
    惟匯發公司旋於八十八年四月二十六日停止營業，豪聯國際股份有限公司等受詐
    騙公司追索無門，始知受騙。
二、案經豪聯公司、統楊公司、慶樺公司、精技公司、呈旭公司、世暉公司、台碩公
    司訴請台灣板橋地方法院檢察署檢察官偵查起訴暨移送併案審理。
    理  由
壹、有罪部分
一、訊據被告壬○○固坦承為匯發公司實際負責人，嗣於八十八年四月七日變更為登
    記負責人，並有於上開時地向前述公司訂購電腦週邊產品，嗣於八十八年四月廿
    六日停止營業，且未付價款等事實，惟矢口否認有何詐欺犯行，辯稱：伊並非惡
    性倒閉，因匯發公司對華梵大學有一筆約二百萬元之貨款未收取，始週轉不靈，
    伊並無詐欺之意云云。惟查：
（一）右揭事實，業據告訴人豪聯公司代理人徐秀嬌、統楊公司代表人丁○○、慶樺
      公司代理人蘇和華、精技公司代理人楊宏文、呈旭公司代表人己○○、世暉公
      司代表人癸○○、台碩公司代理人張新昌、志旭公司代表人朱盟堭於本院審理
      中指訴綦詳，並有告訴人豪聯公司提出之託運單、出貨單、應收帳款簡要表影
      本各一紙（附於台灣板橋地方法院檢察署八十八年度偵字第一六七三一號案卷
      第四頁至第六頁）、統楊公司提出之出貨單、本票影本各一紙（附於台灣板橋
      地方法院檢察署八十八年度偵字第一五九七五號案卷第五頁、第六頁）、慶樺
      公司提出之訂購單、出貨單、統一發票影本各一紙（台灣板橋地方法院檢察署
      八十八年度偵字第一四一三二號案卷第七頁至第九頁）、精技公司提出之銷貨
      單、統一發票影本各八紙（附於台灣板橋地方法院檢察署八十八年度偵字第二
      一四七七號案卷第六頁至第廿一頁）、呈旭公司提出之交貨單影本五紙、統一
      發票影本四紙、支票及退票理由單影本各一紙（附於台灣板橋地方法院檢察署
      八十八年度他字一二八二號案卷第五頁至第十頁）、世暉公司提出之銷貨憑單
      影本三紙（附於台灣板橋地方法院檢察署八十八年度他字第一六三四號案卷第
      五頁至第七頁）、台碩公司提出之貨款對帳單一紙、統一發票影本四紙（附於
      台灣板橋地方法院檢察署八十八年度他字第一四四九號案卷第六頁至第十頁）
      、志旭公司提出之出貨單影本六紙（附於台灣台北地方法院檢察署八十八年度
      偵字第二Ｏ九一五號案卷第八頁至第十三頁）可資佐證。
（二）次查，被告壬○○於本院訊問時供稱：「八十七年初開始公司週轉就有困難」
      等語（參見本院八十九年一月四日訊問筆錄），其又坦稱：「我當時欠錢莊錢
      ，貨是錢莊搬走的」、「我欠人八百多萬，有四十多家廠商，我無法開口」等
      語（參見本院八十九年一月十四日訊問筆錄），被告壬○○身為公司實際負責
      人，對公司之資金運用狀況應知之甚詳，既匯發公司已週轉困難，被告壬○○
      尚需跟地下錢莊借款，自難維持公司之正常營運，竟仍在八十八年二月下旬至
      四月間之時間內，向多數廠商訂購大量產品，且訂購之產品旋遭錢莊搬走抵債
      ，顯見被告壬○○在訂購如附表所示之貨品之際，確有不法所有之意圖甚明，
      故被告前開所辯，要屬飾卸諉責之詞，殊無可採。本件罪證明確，被告犯行洵
      堪認定。
二、核被告所為，係犯刑法第三百三十九條第一項意圖為自己不法之所有，以詐術使
    人將本人之物交付之罪。被告先後多次詐欺犯行，時間緊接、犯罪構成要件相同
    ，顯係基於概括犯意為之，為連續犯，應論以一罪並分別加重其刑。至移送併案
    審理部分雖未經公訴人提起公訴，惟該部分與被告壬○○上開有罪部分有連續犯
    之裁判上一罪關係，本院自得併與審究。爰審酌被告之品行、智識程度、犯罪動
    機及被告詐欺之手法、詐欺之金額、被告迄未與被害人等積極謀求和解以及被告
    犯罪後之態度等一切情狀，量處如主文所示之刑，以示懲儆。
貳、無罪部分
一、公訴意旨略以：被告戊○○為匯發公司之前任負責人，其與壬○○均實際參與匯
    發資訊有限公司之經營，被告戊○○明知公司已無支付能力，竟與壬○○共同意
    圖為自己不法之所有，並基於概括犯意，自八十八年二月間起至同年四月間止，
    向豪聯公司、統楊公司、慶樺公司、精技公司、呈旭公司、世暉公司、台碩公司
    佯稱購買包括顯示器等電腦產品，金額分別為十一萬六千一百三十元、十萬七千
    五百二十元、四萬七千二百五十元、五十五萬七千一百一十九元、五十八萬六千
    二百七十元、十二萬一千四百八十六元、三十三萬五千七百二十九元，前揭公司
    均不疑有詐如數交貨後，嗣後竟均不獲付款，始知受騙，因認被告戊○○涉犯刑
    法第三百三十九條第一項之詐欺取財罪嫌。
二、按犯罪事實應依證據認定之，無證據不得推定其犯罪事實；又不能證明被告犯罪
    者，應諭知被告無罪之判決，刑事訴訟法第一百五十四條、第三百零一條第一項
    前段分別定有明文；又認定不利於被告之事實，須依積極證據，苟積極證據不足
    為不利於被告事實之認定時，即應為有利於被告之認定，更不必有何有利之證據
    。而此所謂之證據，須確能為被告有罪之證明，而無瑕疵可指者，始足當之；其
    為訴訟上之證明，則須至任何之一般人均認其為真正，而無所懷疑之程度，最高
    法院三十年上字第八一六號、六十九年度台上字第四九一三號、七十六年度台上
    字第四九八六號判例可資參酌。
三、公訴人認被告戊○○涉犯上開罪嫌，無非係以前述告訴人之指述，被告與告訴人
    均為第一次交易，且在短時間內購買大量之顯示器，所購入之顯示器又不知去向
    等情為論據。訊據被告戊○○堅決否認有何詐欺犯行，辯稱：壬○○係匯發公司
    實際負責人，伊僅係掛名負責人，伊有要求壬○○變更負責人，伊在八十八年二
    月底三月初離開匯發公司，並未負責公司之業務，伊並無詐欺之犯行等語。
    經查：
（一）匯發公司於八十五年二月十五日經核准設立登記，嗣於八十六年五月十六日變
      更董事為戊○○，又於八十八年四月七日變更董事為壬○○，有台北市政府建
      設局八十九年五月廿五日北市建商二字第八九二九三一二二號函（附於本院審
      理卷）及隨函檢送之匯發公司登記案卷一宗在卷可稽，是被告戊○○確曾為匯
      發公司之負責人一節，應堪認定。
（一）被告壬○○於本院訊問時供稱：「匯發公司是在八十八年一月底戊○○就要求
      我換（負責人），我在八十八年三月份才換，戊○○原先只是幫我記帳」等語
      （參見本院八十九年一月四日訊問筆錄），證人甲○○於本院單獨訊問時具結
      證稱：「曾任匯發公司職員，從八十六年開始，透過朋友關係，由壬○○僱用
      我，任技術方面工作，由謝和我談工作與內容，亦由謝監督我工作內容。戊○○於八十八年二月前生產前在公司，過年後她就沒有來，李在公司任會計，公
      司實際負責人為謝，但掛名負責人為李。我工作到八十八年四月份，公司對外
      訂貨均由壬○○負責。... 我只負責技術部分，訂貨等均由謝出面，工作上有
      問題亦均找謝。薪水由謝支付現金或匯入帳戶」等語，證人子○○則具結證稱
      ：「曾任職匯發公司，在八十八年三月份，過完年後到職，透過廣告應徵，由
      謝應徵面試，當時戊○○不在公司，薪水方面由謝談的，在公司負責硬體維修
      工作，於任職期間均不曾見過李，工作上有問題亦找謝，公司對外訂貨亦由謝
      負責，公司實際營運我不清楚，... 四月份薪水有拿到，給現金，為謝支付的
      」等語（均參見本院八十九年五月五日訊問筆錄），既證人甲○○、子○○均
      經由被告壬○○面談應徵，其等工作內容與監督、薪水之支付以及匯發公司對
      外訂貨均由壬○○為之，則被告戊○○辯稱：被告壬○○係匯發公司實際負責
      人，伊係掛名負責人等語，應非子虛，堪以採信。參以證人甲○○證稱：八十
      八年過年後戊○○就沒有來上班，證人子○○亦證稱其於八十八年三月份到職
      ，戊○○並不在公司，核與被告戊○○辯稱：伊於八十八年三月初即離開公司
      一節，核屬相符，並有戊○○提出其於八十八年三月廿八日產下一名男嬰之出
      生證明書一紙在卷可憑（附於本院審理卷），應認被告戊○○確實在八十八年
      三月初即已離開匯發公司，並未負責匯發公司之實際營運。
（二）綜上所述，被告戊○○並未負責匯發公司之實際營運，且在被告壬○○為上開
      犯行時，已於八十八年三月初離開匯發公司，更難認被告戊○○與被告壬○○
      有何行為分擔，本院亦查無證據足認被告戊○○與被告壬○○間有何犯意聯絡
      ，自難僅因被告戊○○曾任匯發公司之負責人，即遽論被告戊○○有施用何種
      ，自難認被告戊○○有公訴人所指之詐欺犯行。是被告戊○○前開所辯，應可
      採信。公訴人所舉證據尚不足以證明被告戊○○犯行。此外，本院復查無其他
      積極證據足證被告戊○○確有詐欺情事，不能證明被告戊○○犯罪，依法應諭
      知無罪之判決。
四、臺灣板橋地方法院檢察署檢察官另以被告戊○○涉犯詐欺犯行，認與本件有連續
    犯之關係，屬裁判上一罪而移送併案審理（八十八年度偵字第二四一八Ｏ號）。
    惟因本案應諭知被告戊○○無罪判決，已如前述，此移送併案審理案件，即無連
    續犯之裁判上一罪關係，本院自無從審理，應由檢察官另行偵結，附此敘明。
據上論斷，應依刑事訴訟法第二百九十九條第一項前段、第三百零一條第一項前段，
刑法第五十六條、第三百三十九條第一項，罰金罰鍰提高標準條例第一條前段，判決
如主文。
本案經檢察官許景森到庭執行職務
中      華      民      國      八十九      年      八      月    四    日
                                  臺灣板橋地方法院刑事第三庭
                                          法  官  連育群
右正本證明與原本無異。
如不服本判決，應於判決送達後十日內，向本院提出上訴狀。
                                          書記官  蘇恩慶
中      華      民      國      八十九      年      八      月    九    日
附錄本案論罪科刑法條全文：
刑法第三百三十九條
意圖為自己或第三人不法之所有，以詐術使人將本人或第三人之物交付者，處五年以
下有期徒刑、拘役或科或併科一千元以下罰金。
以前項方法得財產上不法之利益或使第三人得之者亦同。
前二項之未遂犯罰之。
附表
┌────────┬────────┬───────┬─────────┐
│受詐欺公司      │時間            │詐得產品      │金額              │
│                │                │              │                  │
├────────┼────────┼───────┼─────────┤
│豪聯國際股份有限│八十八年四月廿一│彩色顯示器二台│共計十一萬六千一百│
│公司            │日              │              │三十元            │
│                ├────────┼───────┤                  │
│                │八十八年四月廿三│彩色顯示器十五│                  │
│                │日              │台            │                  │
├────────┼────────┼───────┼─────────┤
│統楊實業股份    │八十八年三月廿六│彩色顯示器六台│共計十萬七千五百二│
│有限公司        │日              │              │十元              │
│                ├────────┼───────┤                  │
│                │八十八年四月三日│彩色顯示器五台│                  │
├────────┼────────┼───────┼─────────┤
│辛○○○股份有限│八十八年四月十四│彩色顯示器六台│四萬七千二百五十元│
│公司            │日              │              │                  │
│                │                │              │                  │
├────────┼────────┼───────┼─────────┤
│庚○○○股份有限│八十八年三月十五│印表機十五台  │共計五十五萬七千一│
│公司      │                │              │百一十九元        │
│                ├────────┼───────┤                  │
│                │八十八年三月十八│硬碟五個、碳粉│                  │
│                │日              │匣二個        │                  │
│                ├────────┼───────┤                  │
│                │八十八年三月廿三│印表機十二台  │                  │
│                │日              │              │                  │
│                ├────────┼───────┤                  │
│                │八十八年三月廿九│硬碟十三個    │                  │
│                │日              │              │                  │
│                ├────────┼───────┤                  │
│                │八十八年四月八日│硬碟十四個、印│                  │
│                │                │表機二台      │                  │
│                ├────────┼───────┤                  │
│                │八十八年四月九日│硬碟七個      │                  │
│                │                │              │                  │
│                ├────────┼───────┤                  │
│                │八十八年四月廿三│硬碟十九個、印│                  │
│                │日              │表機四台      │                  │
│                │                │              │                  │
├────────┼────────┼───────┼─────────┤
│丙○○○股份有限│八十八年三月八日│彩色顯示器四十│共計六十四萬八千二│
│公司            │                │台            │百七十元，壬○○除│
│                ├────────┼───────┤給付現金六萬二千元│
│                │八十八年三月廿五│彩色顯示器四十│外，另交付十三萬二│
│                │日              │台            │千七百七十五元之支│
│                ├────────┼───────┤票，其餘款項並未給│
│          │八十八年四月十四│彩色顯示器廿三│付，上開支票屆期亦│
│                │日              │台            │未獲兌現          │
│                ├────────┼───────┤                  │
│                │八十八年四月廿二│彩色顯示器廿四│                  │
│                │日              │台            │                  │
│                │                │              │                  │
├────────┼────────┼───────┼─────────┤
│乙○○○科技股份│八十八年三月廿二│數據機二十台、│共計十二萬一千四百│
│有限公司        │日              │網路卡五張    │八十六元          │
│                ├────────┼───────┤                  │
│                │八十八年三月廿三│數據機三十台  │                  │
│                │日              │              │                  │
│                ├────────┼───────┤                  │
│                │八十八年四月七日│數據機三十台  │                  │
│                │                │              │                  │
│                ├────────┼───────┤                  │
│                │八十八年四月八日│隨身聽ＣＤ─Ｒ│                  │
│                │                │ＯＭ二台      │                  │
│                │                │              │                  │
│                ├────────┼───────┤                  │
│                │八十八年四月十六│數據機二十五台│                  │
│                │日              │、網路卡二張  │                  │
│                │                │              │                  │
│                │                │              │                  │
├────────┼────────┼───────┼─────────┤
│台碩國際股份有限│八十八年二月廿三│機殼九個、電源│共計三十三萬五千七│
│公司            │日              │供應器九個、主│百二十九元        │
│              │                │機板四張      │                  │
│                ├────────┼───────┤                  │
│                │八十八年三月一日│主機板十二張、│                  │
│                │                │記憶體五條    │                  │
│                ├────────┼───────┤                  │
│                │八十八年三月五日│主機板四張、光│                  │
│                │                │碟機十五台    │                  │
│                ├────────┼───────┤                  │
│                │八十八年三月十五│主機板三張、程│                  │
│                │日              │式片十九片    │                  │
│                ├────────┼───────┤                  │
│                │八十八年三月十八│ＣＰＵ十六個、│                  │
│                │日              │散熱風扇十六個│                  │
│                ├────────┼───────┤                  │
│                │八十八年三月十九│記憶體二十條  │                  │
│                │日              │              │                  │
├────────┼────────┼───────┼─────────┤
│志旭國際股份有限│八十八年三月十五│光碟機、軟體、│共計三十五萬一千四│
│公司            │日              │光碟片各六組  │百零七元          │
│                │                │              │                  │
│                ├────────┼───────┤                  │
│                │八十八年三月廿三│ＤＶＤ光碟機八│                  │
│                │日              │台            │                  │
│                ├────────┼───────┤                  │
│                │八十八年三月廿六│ＤＶＤ光碟機、│                  │
│                │日              │光碟機、軟體、│                  │
│                │                │光碟片各十組  │                  │
│                ├────────┼───────┤                  │
│                │八十八年四月一日│光碟機十台    │                  │
│                ├────────┼───────┤                  │
│                │八十八年四月七日│ＤＶＤ光碟機十│                  │
│                │                │台、光碟機、軟│                  │
│                │                │體、光碟片各五│                  │
│                │                │組、燒錄機、光│                  │
│                │                │碟燒錄片、軟體│                  │
│                │                │各三組、護目鏡│                  │
│                │                │一個          │                  │
│                ├────────┼───────┤                  │
│                │八十八年三月十九│記憶體二十條  │                  │
│                │日              │              │                  │
│                ││              │                  │
└────────┴────────┴───────┴─────────┘


司法院資訊處製作；財團法人民間司法改革基金會備份。
